臺灣高等法院高雄分院刑事判決　　　　　　　　　　九十一年度上易字第七二六號
　　上訴人即被告　 甲○○
右上訴人因家庭暴力防治法之保護令案件，不服臺灣屏東地方法院九十一年度易字第
二二九號中華民國九十一年三月十八日第一審判決（起訴案號：臺灣屏東地方法院檢
察署九十一年度偵字第四五五號），提起上訴，本院判決如左：
      主  文
原判決撤銷。
甲○○連續違反法院依家庭暴力防治法第十三條所為禁止實施家庭暴力行為之裁定，
科罰金新臺幣壹萬元，如易服勞役，以銀元參佰元即新臺幣玖佰元折算壹日。
      事  實
一、甲○○與乙○○原為夫妻（九十一年一月四日離婚），二人間具有家庭暴力防治
    法第三條第一款所定之家庭成員關係，因乙○○前曾遭甲○○毆打，遂向台灣屏
    東地方法院聲請核發保護令，經台灣屏東地方法院於民國八十九年六月二十八日
    ，依家庭暴力防治法第十三條規定，以八十九年度家護字第一五二號核發通常保
    護令，命甲○○不得對乙○○實施身體或精神上不法侵害之行為；不得直接或間
    接對於乙○○為騷擾行為，有效期間為十月，並經乙○○聲請於九十年四月十九
    日，以九十年度家護聲字第一號裁定上開保護令之有效期間延長一年（至九十一
    年四月二十七日屆滿）。詎甲○○收受保護令後猶不知檢束言行，竟基於違反民
    事保護令之概括犯意，除先後於九十年六月十五日及同年十二月八日，在其屏東
    縣內埔鄉○○村○○路七八號之住處及同鄉○○村○○路十七之一號等處毆打乙
    ○○成傷（傷害部分未經告訴）外，並於九十一年一月九日下午二時許，在前揭
    四維路十七之一號處，以「妳在樓上和男人發生性關係」等語辱罵乙○○，對乙
    ○○施以身體及精神上之不法侵害與直接騷擾，故意違反上開保護令裁定，而為
    保護令所禁制之行為，嗣經乙○○報警查獲。
二、案經乙○○訴由屏東縣警察局內埔分局報請台灣屏東地方法院檢察署檢察官偵查
    起訴。
     理  由
一、訊據上訴人即被告甲○○矢口否認犯行，辯稱：伊未毆打乙○○，亦未說她和男
    人發生性關係，伊係說有看到她和男人出來云云。惟查，前揭事實業據告訴人乙
    ○○指訴甚詳，並有所提內埔地區農會附設診所出具之診斷證明書二紙足憑，而
    參諸被告之前亦曾於八十九年五月二日及同年六月一日涉嫌傷害本件告訴人，後
    因告訴人撤回告訴經不起訴處分在案，有臺灣屏東地方法院檢察署八十九年度偵
    字第二九一六、三九七七號處分書在卷可佐，足見被告對告訴人有施加暴力之傾
    向，告訴人之指訴，顯非無稽。再者，告訴人所指訴被告辱罵其與男人發生性關
    係一節，亦經被告於偵查中及原審法院審理時供承不諱，被告事後又翻異前供，
    辯稱伊僅係說告訴人與男人出來云云，顯為卸責之詞，無可採信。此外，復有原
    審法院八十九年度家護字第一五二號及九十年度家護聲字第一號裁定附卷足參，
    本件事證明確，被告犯行堪以認定，應予依法論科。
二、按家庭暴力防治法所稱「家庭暴力」者，謂家庭成員間實施身體或精神上不法侵
    害之行為；又所稱「騷擾」者，謂任何打擾、警告、嘲弄或辱罵他人之言語、動
    作或製造使人心生畏怖情境之行為，該法第二條第一項、第三項分別定有明文。
    核被告所為，違反法院依家庭暴力防治法第十三條所為禁止其對告訴人實施身體
    或精神上不法侵害（家庭暴力）行為；禁止其直接或間接對於乙○○為騷擾之裁
    定，係犯該法第五十條第一款、第二款之違反保護令罪。被告先後三次違反保護
    令之犯行，時間緊接，所犯構成要件相同，顯係基於概括犯意為之，係連續犯應
    論以違反法院核發保護令所禁止實施家庭暴力之一罪。
三、原審予論罪科刑判決固非無見，惟原判決疏未論被告係連續犯，自屬未洽，被告
    上訴意旨仍執前詞矢口否認犯罪，雖無足取，但原判決既有前揭可議之處，自應
    由本院予撤銷改判。審酌被告無視法院核發保護令之存在，恣意予違反，足見法
    紀觀念薄弱，併考量其素行，犯罪之動機、手段、目的、情節及否認犯行之態度
    ，惟告訴人到庭表示寬宥，請求對被告從輕量刑等一切情狀，仍量處被告罰金新
    台幣壹萬元，並諭知易服勞役之折算標準。
四、至公訴意旨另認被告曾於九十年五月十三日毆打告訴人，所為乃本件違反保護令
    罪犯罪事實之一部，惟此為被告所否認。經細究告訴人就該事實所提屏東基督教
    醫院出具之診斷證明書，查其上列載診斷病況為「藥物中毒」，當無以佐證告訴
    人之指訴，自難據以認定被告有該毆打行為，起訴之犯罪事實應予縮減，因公訴
    意旨認與前揭論罪科刑部分係屬實質上一罪，是不另為無罪之諭知。
據上論結，應依刑事訴訟法第三百六十九條第一項前段、第三百六十四條、第二百九
十九條第一項前段、家庭暴力防治法第五十條第一款、第二款、刑法第十一條前段、
第五十六條、第四十二條第一項，判決如主文。
本案經檢察官林應華到庭執行職務。
中        華        民        國    九十一    年    六    月    十二    日
                              臺灣高等法院高雄分院刑事第三庭
                                  審判長法官  周賢銳
                                        法官  謝宏宗
            法官  莊崑山
右正本證明與原本無異。
不得上訴。
                                  法院書記官  邱麗莉
中        華        民       國     九十一    年    六   月     十三   日
本件論罪法條：家庭暴力防治法
第 五十 條  違反法院依第十三條、第十五條所為之下列裁定者，為本法所稱之違反
            保護令罪，處三年以下有期徒刑、拘役或科或併科新台幣十萬元以下罰
            金︰
            一  禁止實施家庭暴力行為。
            二  禁止直接或間接騷擾、接觸、通話或其他連絡行為。
            三  命遷出住居所。
            四  遠離住居所、工作場所、學校或其他特定場所。
            五  命完成加害人處遇計畫：戒癮治療、精神治療、心理輔導或其他治
                療、輔導。
